【裁判字號】    95,上訴,20
【裁判日期】    950413
【裁判案由】    重利等
【裁判全文】
臺灣高等法院臺南分院刑事判決          95年度上訴字第20號
上  訴  人
即  被  告  丑○○
上  訴  人
即  被  告  未○○
                    （現於臺灣臺南看守所另案羈押中）
上列二人共同
選任辯護人  彭大勇律師
            林士龍律師
上列上訴人因重利等案件，不服臺灣臺南地方法院94年度訴字第
642號中華民國94年11月16日第一審判決（起訴案號：臺灣臺南
地方法院檢察署93年度偵字第7070號、第11295號），提起上訴
，本院判決如下：
    主  文
上訴駁回。
    事  實
一、未○○前犯有竊佔、妨害風化、妨害自由等前科，而於民國
    八十六年間因妨害風化、妨害自由案件，經本院及臺灣臺南
    地方法院分別判處有期徒刑十月、三月確定，並由檢察官聲
    請定其執行刑為有期徒刑一年，而於八十八年五月四日執行
    完畢。
二、未○○、丑○○、癸○○（經原審依常業重利罪判處有期徒
    刑十月，因於本院撤回上訴而確定）、陳進輝（移由臺灣臺
    東地方法院檢察署偵辦）等人為貪圖非法暴利，竟組成俗稱
    地下錢莊之重利集團，共同基於常業重利之犯意聯絡，自九
    十年間某日起，由未○○在臺南市安平區○○○街二八號開
    設「渣打機車租賃公司」（下稱渣打公司），為該公司之實
    際負責人，以該址作為集團成員從事重利放款之場所，並僱
    用癸○○、丑○○、陳進輝等人，負責放款、收取利息等工
    作，並在「中華日報」等報刊上，刊登「持信用卡者息低、
    輕鬆還、二至十萬、0000000000」、「身分證借款」等廣告
    ，趁如附表三編號一至十二所示之被害人卯○○、甲○○、
    丁○○、巳○○、子○○、寅○○、丙○○、戊○○、辛○○、申○○、陳文姬（由午○○擔任保證人，出名借款）、
    林主一（檢察官當庭追加）及乙○○等人急需用錢之際，以
    借款新臺幣（下同）一萬元，每十天收取一千五百元至二千
    元不等之利息，並預扣第一個月利息及簽發如借貸金額二倍
    本票、留存身分證之方式，貸與如附表三編號一至十二所示
    卯○○等人金錢，收取顯不相當之高利，並以之為業。
三、嗣因乙○○無力清償本息，丑○○竟夥同蔡鎮宇及綽號「主
    任」、「達仔」等姓名年籍不詳之成年男子，共同基於妨害
    自由、傷害之犯意聯絡，於九十二年九月二十二日下午三時
    三十分許，在臺南市「華爾滋舞廳」附近，由丑○○、「主
    任」，將乙○○強押至渣打公司後，丑○○、蔡鎮宇（通緝
    中）、「主任」、「達仔」及另二名年籍姓名不詳之成年男
    子，則毆打乙○○，造成乙○○受有左顴、左大腿及背部瘀
    傷等傷害，丑○○並對乙○○恐嚇稱：【這筆錢不還，這條
    命別想活下去】（原審誤載為你如果不還錢，要將你帶到山
    上幹掉）等語，致乙○○心生畏怖，使乙○○在渣打公司約
    三小時餘無法自由行動，而剝奪乙○○之行動自由。嗣於同
    日晚上某時，丑○○、蔡鎮宇等人將乙○○帶離渣打公司，
    途中乙○○趁隙逃逸，報警究辦。迨於九十二年十二月五日
    凌晨四時二十五分許，為警持搜索票至「渣打機車租賃公司
    」搜索而查獲，並扣得被告未○○所有供犯常業重利罪所用
    之帳簿一本、客戶基本資料一百八十四張、刊登報紙底稿一
    張、公司名片一盒，及其他非供常業重利所用之房屋租賃契
    約書一份、營利事業登記證一張、客戶借錢本票等資料七十
    份、電腦一組、行動電話二支、不具殺傷力之瓦斯玩具槍、
    輪轉式信號槍各一支等。
四、案經臺南市警察局第四分局報請臺灣臺南地方法院檢察署偵
    查起訴。
    理  由
甲、有罪部分
壹、證據能力方面
一、按被告以外之人於審判外之言詞或書面陳述，除法律有規定
    者外，不得作為證據。刑事訴訟法第一百五十九條第一項定
    有明文。本件證人卯○○、辰○○、壬○○、甲○○、丁○○、巳○○、子○○、寅○○、丙○○、己○○酉○○、庚○○、戊○○、辛○○、申○○、午○○及乙○○於警局所
    為之警詢筆錄，乃被告以外之人於審判外之言詞陳述，依上
    開規定，無證據能力，不得作為證據。
二、按被告以外之人於審判外之言詞或書面陳述，除法律有規定
    者外，不得作為證據，刑事訴訟法第一百五十九條第一項定
    有明文。而所謂法律有規定者，即包括同法第一百五十九條
    之一至之五所規定傳聞證據具有證據能力之例外情形。故如
    欲採被告以外之人於審判外之言詞，即如警訊或偵查中之言
    詞為證據時，必須符合法律所規定之例外情形，方得認其審
    判外之陳述有證據能力。查證人巳○○、子○○、寅○○業
    於偵查中向檢察官陳述向渣打公司借貸或作保簽發本票情形
    ，並有扣案之帳簿、簽發本票、客戶基本資料可證，並經本
    院及原審數次傳訊未到或遷移不明無法送達，且又無顯有不
    可信之情況，則證人巳○○、子○○、寅○○於偵查中向檢
    察官所為之陳述，應得為證據，且無再予傳訊之必要。
貳、認定犯罪事實所憑證據及理由
一、訊據上訴人即被告未○○坦認在上址經營「渣打公司」，並
    聘僱癸○○等情；上訴人即被告丑○○坦承有借款予乙○○
    等節，惟均矢口否認有常業重利、妨害自由及傷害犯行。被
    告未○○辯稱：「渣打公司是向客戶買入電器、家具、電腦
    等物，再出租予客戶並收取租金，並未從事放款也沒有收取
    重利。」云云。被告丑○○則辯稱：「並非渣打公司員工，
    也沒有毆打乙○○或恐嚇、妨害其自由，伊借款予乙○○應
    係一般重利罪。」云云。經查：
（一）按刑法第三百四十四條重利罪成立之要件為 (一)乘人急
      迫、輕率或無經驗，貸以金錢或其他物品，(二)取得與原
      本顯不相當之重利，此項犯罪，固須對於特定人為之，始
      能成立。至若明知社會上有因急迫而舉債濟急，及因輕率
      或無經驗而從事舉債之情形，預定苛刻條件，一俟他人告
      貸，藉以博取重利為常業者，雖非對於特定人乘機利用，
      不能謂非對於一般人具有犯罪之概括故意，則其犯有上項
      法條所載情事並以之為常業，即應論以同法第三百四十五
      條之常業重利罪。又刑法上之常業犯，祗須賴某種犯罪為
      生活而有事實上之表現為已足，不以專賴該犯罪為唯一生
      活依憑之必要。縱令尚有其他職業，仍無礙於常業犯之成
      立。
（二）證人辛○○於偵查中結證稱：「九十二年一月間我向他們
      借二萬元，實拿一萬六千元，預扣四千元是十天的利息，
      我借錢時有簽四萬元的本票一張及將我的身份證正本扣在
      那，我一個星期後就拿二萬元到他們公司還錢，對方將我
      的身份證和本票還我。」、「我在渣打機車租賃公司有看
      到未○○，但不是他替我辦的，我是在中華日報的廣告欄
      上看到那廣告，我就打電話和他們聯絡，對方約我到渣打
      機車租賃公司辦理，我到那裡時有看到未○○在那裡，其
      他尚有七、八人在，他們公司都是以二人為一組，我到公
      司外面時再打電話和對方聯絡，對方再帶我進去。」等語
      （見九十三年度偵字第七０七０號偵查卷第六九頁、第七
      ０頁、下稱偵查卷）；證人寅○○亦於偵查中具結證述：
      「我是在臺南市○○○街二八號的地下錢莊借的，我共借
      二次，都有還清，在九十一年十月借一次，九十二年間又
      借一次，有一次借一萬元，另一次是借二萬元，利息是每
      一萬元十天的利息是二千元，他有叫我寫本票給他，每借
      一萬元就寫二萬元的本票，且要扣我的身份證和護照，也
      替我照相，而在我還錢後他們就將身份證和本票還我，我
      去他們公司時，他公司有很多人，我是向其中一【小莊】
      借的。」等語（見偵查卷第一一九頁）；證人子○○復證
      稱：「九十二年間我看中華日報刊登汽機車借錢廣告，我
      只借一次借三萬元，我實拿二萬二千元，十天利息六千元
      ，手續是二千元，我借了十多天就清償完畢」、「有押身
      份證及簽本票，我還錢後他們身份證及本票都有還我。」
      、「（錢在何處交付？）是在我的住處，對方有二個外務
      員來，還錢也是在我家樓下。」等語（見偵查卷第一一三
      頁），證人戊○○另於偵查中具結稱：「我在九十一年底
      他們約我在臺南市中國城附近拿錢給我，我向他們借，只
      借一次，借五千元，利息每日五十元，我是看中華日報看
      到他們有在放款」等語（見偵查卷第一一九頁）；證人乙○○並於原審審理時結證：「我向丑○○（亦為渣打公司
      成員，詳如後述）借二萬元，有押身份證原本，利息十天
      一期，利息二千二百五十元，並簽立面額二萬元本票二紙
      及切結書一紙。」等語（見原審卷二第二一頁）；證人王
      靜彤（原名甲○○）另於偵查中結證：「我要王雅芬幫我
      借錢，所以王雅芬拿我的證件到他們公司借錢，共借三次
      ，是在九十一年間借的，每次借二或三萬元不等，每三天
      借一萬元約一千五百元的利息，有開加倍借款金額的本票
      。等語（見偵查卷第七四頁）；證人午○○、巳○○則於
      偵查中分別證述：「係替他人（陳文姬、莊原貿）作保向
      渣打公司借錢，並提供身份證及簽立本票。」等語（見偵
      查卷第六九頁、第一二０頁），證人午○○於本院審理時
      亦為相同之證述（見本院上訴卷第一０七頁），並有證人
      子○○、寅○○、戊○○、辛○○之客戶資料各一份、證
      人巳○○、子○○、寅○○身份證影本及證人巳○○開具
      本票一紙、證人午○○開具本票一紙、被害人陳文姬本票
      三紙及證人甲○○開立本票三紙暨汽車駕駛執照影本一紙
      扣案可證，復綜觀上開證人證述情節互核相仿，自堪採信
      為真實。是以，上開證人均曾提供身份證等證件並簽發本
      票等方式向渣打公司借貸款項並支付如上所述之利息，足
      證渣打公司確實從事貸放業務，以借款每一萬元，每十天
      約收取二千元不等之利息，並要求借款人簽發按借貸金額
      二倍面額之本票、留存身分證另預扣利息之方式貸放給前
      往該公司借貸之人。
（三）證人辛○○於本院審理時亦到庭結證；「你是否曾經到過
      臺南市安平區○○○街二八號『渣打機車租賃公司』？）
      有的，我因為看到中華日報的廣告，就打手機過去並
      和兩個年輕人約在公司見面，我到公司等了一會兒，他們
      從外面回來公司並帶我進去。後來在第四分局時警察有拿
      相片給我指認但都不是帶領我進去公司的那兩個人，我在
      渣打公司有看到未○○，但他不是審核我案件的承辦人。
      」、「（你到公司做什麼？）借錢。」、「（你有無說到
      把機車賣給公司再租給你？）沒有。」等語（見本院上訴
      卷第九九頁、第一００頁）；證人戊○○於本院到庭亦結
      證「因為我急用錢才向他借錢，是看報紙才找到他們公司
      。」、「（這個人和你接洽時，有無要你把東西賣給他們
      公司後，再租賃給你？）沒有，只是單純用機車執照作質
      押，並拍機車照片。」、「（你簽這份文件『買賣暨租賃
      契約書』時，是否知道要先把機車賣給他們，他們再把機
      車租給你？）當時他們沒有這樣講。」等語（見本院上訴
      卷第一０二頁、第一０三頁）；證人王靜彤（原名甲○○
      ）於本院審理時結證：「（王雅芬有無向你說要你拿出什
      麼東西賣給公司，公司才能再租給你？）沒有。」、「你
      當時有無簽這參份買賣暨租賃契約書？）沒有簽過也沒有
      看過。」等語（見本院上訴卷第一０五頁），足認證人辛○○、戊○○、王靜彤係向被告未○○等所經營之渣打機
      車租賃公司借貨金錢應急，而非以將證人辛○○等人所有
      或占有之機車等物出賣與渣打公司，再由渣打公司以所有
      人或占有人之地位出租予證人辛○○等人，況且證人辛○○等人所有或使用之機車於借貸後亦無辦理過戶登記，或
      將承租之物交付與渣打公司占有，而僅於證人辛○○清償
      後，始將簽發之本票、證件返還證人辛○○而已，益證被
      告未○○等經營之渣打公司，顯係以金錢供人應急借貸之
      方式從事放款行為。而被告未○○亦供述：「因為車子是
      他太太（辛○○）的，但又急需用這筆錢，所以我跟證人
      講車子不是你的不能辦理過戶，所以要拍照讓他簽名證明
      不是贓車，把這筆錢以買賣融資的方式借給他，他還錢後
      我們會把這些資料還給他。」云云，更可認為渣打公司放
      款貸與證人辛○○等人時，並非被告未○○所辯應以機車
      先賣予渣打公司後，再由渣打公司出租與證人辛○○等人
      ，被告未○○所辯，實不足採。
（四）查被害人卯○○、丙○○、申○○、林主一雖經原審合法
      傳訊未到庭，亦未於偵查中到案具結證述被害經過，惟警
      方於九十二年十二月五日凌晨四時二十五分許，持搜索票
      至渣打公司」搜索時，除上述所示扣案物品外，並扣得渣
      打公司帳冊乙份，載明卯○○還款紀錄及卯○○身份證一
      紙、丙○○開立之本票二紙、客戶資料、動產租賃契約暨
      租賃標的照片各一紙、申○○開立之本票二紙暨身份證一
      紙及林主一開立之本票二紙在卷可稽。衡諸常情，渣打公
      司確實從事貸放業務，並以預扣利息、留存客戶資料及身
      份證等證件等方式為貸放款項之模式，業如前述，前開被
      害人若非向渣打公司貸款，豈有開立本票或留存身份證影
      本給渣打公司或按期還款給渣打公司之可能？而警方係同
      一時間查扣上開資料，堪認，渣打公司亦應以相同貸放方
      式即如前所述方式貸放款項給上開被害人卯○○等人，即
      以借款每一萬元，每十天收取二千元不等之利息，並預扣
      第一個月利息及要求借款人簽發按借貸金額二倍本票、留
      存身分證之方式貸放給被害人卯○○等人。
（五）被告丑○○雖否認上情，辯稱：「係其自行貸放乙○○，
      與渣打公司無關，其亦非渣打公司員工，也沒有毆打並限
      制乙○○之人身自由，是乙○○同意前往渣打公司，不知
      道乙○○如何受傷。」云云。惟查：
（１）被告丑○○於偵查中供稱：在九十二年間借一萬五千元給
      乙○○，乙○○實拿一萬三千元，每十天算一次利息二千
      元等語，雖與證人乙○○於原審審理時證述：「向丑○○
      借二萬元，有押身份證原本，利息十天一期，利息二千二
      百五十元。」等情，其中關於借款金額、利息多少有出入
      ，惟互參二人陳述借款情節，足認被告丑○○確有貸放款
      項與乙○○並收取重利之行為（相當於月息34％到40％之
      間）。又證人乙○○於偵查中、原審審理時結證：「其於
      九十二年九月二十二日在臺南市華爾滋舞廳外面遭被告丑
      ○○帶往渣打公司催討債務。」乙情，亦為被告丑○○於
      原審供稱：（九十二年九月二十二日為何要帶乙○○到渣
      打公司？）我遇到乙○○的地方附近沒有朋友，也沒有什
      麼地方可以去。」等語不諱，足見證人乙○○所述上情，
      堪以採信。復參以被告丑○○從事放款收取重利之行為，
      與渣打公司業務內容相同，且被告丑○○供承經常出入渣
      打公司，亦與被告未○○證述丑○○幾乎每天到渣打公司
      等節（見原審卷二第九四頁）相符。從而，借款人如有不
      能清償借款時，被告丑○○隨即將人帶往渣打公司「找人
      幫忙一起解決」，衡情，被告丑○○若非為渣打公司員工
      ，該公司豈任由外人到公司內聚眾打人、惹是生非？足見
      ，被告丑○○顯然非僅前往渣打公司泡茶聊天而已，而是
      渣打公司之員工。況且，被告丑○○於原審審理時復辯稱
      是透過第三人借款予乙○○，款項是交給第三人。因此不
      知道如何計算利息，也不知道借款計息期間，也沒有拿乙○○開立的本票云云。查被告丑○○如為自行出資借貸他
      人，豈有對於借款期間、利息計算方式等觀乎自身權益事
      項均全然不知之理？又將作為借款擔保之本票交給第三人
      ，待催討債務時，又越過該第三人而逕向乙○○追索借款
      等等，均與社會通念有悖，足證被告丑○○所辯係自行貸
      放款項給乙○○云云均不足採信，綜上情節，益徵被告丑
      ○○係受僱於渣打公司，並負責催討公司貸放之款項及利
      息至明。
（２）次查，證人乙○○於九十二年九月二十二日下午三時三十
      分許，在臺南市華爾滋舞廳附近，遭被告丑○○、綽號「
      主任」之人強押至渣打公司，並遭被告丑○○等人毆打致
      傷，被告丑○○並恐嚇乙○○等節，業據證人乙○○於原
      審審理時證述無訛，並有行政院衛生署新營醫院出具之診
      斷證明書一紙在卷可稽。被告丑○○雖以上情置辯，惟查
      ，證人乙○○係借款未償之因而被帶往渣打公司乙節，為
      被告丑○○所不否認，依常情而論，證人乙○○不否認有
      借款之事實，被告丑○○催討債務，任何公共場所均能達
      索償目的，惟被告丑○○卻要求乙○○前往不熟悉的定點
      ，勢必導致該債務人抗拒而心生恐懼。足見，證人乙○○
      於原審審理時證述係被告丑○○與綽號「主任」等人未經
      其同意，架住其雙手，硬托其腋窩擠進車內等節，應堪採
      信。又證人乙○○復於偵查中、原審審理時證稱；在渣打
      公司內遭丑○○、蔡鎮宇、「主任」、「達仔」，還有其
      他二、三名不知姓名之人動手毆打成傷，丑○○在毆打過
      程，並告以【這筆錢不還，這條命別想活下去】；在渣打
      公司大約有三、四小時等語，使其心生畏懼等節，復有行
      政院衛生署新營醫院九十二年九月二十三開具之傷害診斷
      書一紙在卷可稽，參諸證人乙○○因欠債未償被強行帶往
      渣打公司後，即受有左顴、左大腿及背部瘀傷等傷害，而
      上開驗傷日期與證人乙○○所述遭毆打時間，亦緊接相當
      ，足認證人乙○○證述在渣打公司遭受被告丑○○等人毆
      打及恐嚇等節，應採信與事實相符，被告丑○○辯解並不
      足取。被告丑○○放貸獲取顯不相當之重利賴以為生，縱
      有從事防水工程業務，仍無礙其常業重利犯行之成立。
（六）被告未○○另辯稱渣打公司係從事租賃行業，並未貸放款
      項云云。惟查，前揭證人巳○○、子○○、寅○○、戊○○、辛○○等人皆證述係基於借款之目的，始前往被告未
      ○○經營之「渣打公司」借款等節，業據上開證人於偵查
      中及本院審理時具結證述屬實。縱渣打公司要求借款人書
      立動產租賃契約或是買賣契約，惟按前開契約所載標的原
      屬借款人所有，借款之後標的仍由借款人使用，與一般買
      賣或租賃契約由出賣人或出租人先自行取得標的所有權後
      ，再移轉買受人或承租人占有之型態不同。且借款人均需
      額外開具借款金額二倍面額之本票作為擔保，足見前揭證
      人顯無做成買賣或租賃法律行為之真意，被告未○○等人
      要求借款人簽立動產租賃契約或買賣契約，雖具有買賣或
      租賃法律行為之外觀，實則被告未○○等人為達放款收取
      重利，並冀圖規避刑責，要求借款人所為之脫法行為。被
      告未○○、丑○○，無非係以前揭方式為手段，俾得佯以
      收取各期租金為由，待須舉債濟急之人向彼等告貸時，則
      藉以索取每一萬元，每十天收取一千元至二千元不等之利
      息（相當於月息30％至60％左右即年利率高達360％至720
      ％左右），遠逾法定最高利率週年利率20％數倍以上，而
      與原本顯不相當之重利，且被告等收取之利息甚重，被害
      人卯○○等人若非急需用錢抒困，豈有背負如此高額利息
      而向被告等人借款之理？足認被告等人係趁被害人等出於
      急迫始為借貸，被告等人以公司型態方式經營放款業務，
      並於報上刊登前揭廣告以招徠顧客，顯有恃以維生之事實
      。
（七）綜上所陳，被告未○○、丑○○所設立之渣打公司行號僅
      從事放款借貸業務，再綜合卷內證據資料，認其向不特定
      之大眾招攬，以利息預扣之方式放款，並預扣取得高達月
      息三十分至六十分之利息，借款人數非少，經營時間非短
      ，自應認以常業重利罪，則被告未○○、丑○○所辯，顯
      係卸責諉罪之詞，均不足採。此外，復有營利事業登記證
      一張、房屋租賃契約書一份、帳簿一份、客戶基本資料一
      百八十四張、客戶借錢本票等資料七十份、刊登報紙底稿
      一張扣案足稽，事證明確。被告未○○、丑○○之犯行，
      足堪認定，應依法論科。
參、論罪科刑之理由
一、被告未○○、丑○○乘他人急迫，貸以金錢，而取得與原本
    顯不相當之重利為常業，核被告未○○、丑○○所為，均係
    犯刑法第三百四十五條之常業重利罪。
二、被告丑○○與「主任」妨害告訴人乙○○之自由，復與蔡鎮
    宇、「達仔」等人動手打傷告訴人乙○○，被告丑○○並恐
    嚇告訴人乙○○，核被告丑○○另犯刑法第三百零二條妨害
    自由罪、刑法第二百七十七條傷害罪及刑法第三百零五條恐
    嚇罪。
三、被告未○○、丑○○與同案被告癸○○間，就常業重利之犯
    行；被告丑○○與「主任」二人間，就妨害自由之犯行；被
    告丑○○、蔡鎮宇、「主任」、「達仔」及其他年籍姓名不
    詳之二名成年男間，就傷害罪之犯行，俱分別有犯意聯絡及
    行為分擔，均為共同正犯。
四、又被告丑○○所犯上開四罪間，有方法結果之牽連關係，應
    依刑法第五十五條規定，從一重之常業重利罪處斷。
五、又被告未○○前犯有竊佔、妨害風化、妨害自由等前科，而
    於八十六年間因妨害風化、妨害自由案件，經本院及臺灣臺
    南地方法院分別判處有期徒刑十月、三月確定，並由檢察官
    聲請定其執行刑為有期徒刑一年，而於八十八年五月四日執
    行完畢，有臺灣臺南地方法院檢察署刑案資料查註紀錄表、
    臺灣高等法院被告全國前案紀錄表各二件在卷可按，其受有
    期徒刑之執行完畢，五年以內再犯有期徒刑以上之罪，為累
    犯，應依刑法第四十七條之規定，加重其刑。
乙、不另為無罪諭知部分
一、公訴意旨另以：被告未○○、丑○○另對附表三編號十三至
    十八之被害人尚涉有常業重利（原審誤載為常業詐欺）罪嫌
    云云；被告未○○另涉有妨害自由、傷害、恐嚇罪嫌云云等
    語。
二、惟查，附表三編號十三至十八之被害人雖列名於扣案之客戶
    基本資料表內，然對於上開被害人是否向渣打公司借款、借
    款期間及利息計算等項，均乏證據佐證。且證人即附表三編
    號十五所示被害人丁○○亦於原審到庭證述不曾向渣打公司
    借錢，也沒有簽發本票，曾於九十年至九十一年間將身份證
    影本交由他人代辦信用卡等語明確，是並無證據證明被告未
    ○○、丑○○確實有貸放款項給附表三編號十三至十八之被
    害人。
三、又證人乙○○於原審審理時證稱：當天是被告丑○○、「主
    任」強押其前往渣打公司；被告未○○不是當日出手毆打的
    「達仔」，也沒看過未○○；被告癸○○沒有出手打人；只
    有被告丑○○出言恐嚇等語，又復查無其他積極證據足資認
    定被告未○○有何妨害自由、恐嚇、傷害犯行，是被告未○○、丑○○就附表三編號十三至十八之被害人被訴常業重利
    罪嫌；被告未○○被訴妨害自由、傷害、恐嚇罪嫌，原應為
    無罪之諭知，惟公訴意旨認此部分與前開有罪部分有實質上
    、裁判上一罪關係，爰不另為無罪之諭知，附此敘明。
丙、維持原判決之理由
一、原判決以被告未○○、丑○○罪證明確，因予適用刑法第二
    十八條、第三百四十五條、第三百零二條、第二百七十七條
    、第三百零五條、第五十五條後段、第四十七條、第三十八
    條第一項第二款，罰金罰鍰提高標準條例第一條規定，並審
    酌被告等之素行、經營地下錢莊，貸放金錢取得與原本顯不
    相當之重利，並以之為業，有害社會金融秩序，彼等犯罪之
    動機、目的、手段、所生危害、被告未○○為錢莊實際負責
    人，惡性較重，被告丑○○係受僱，常業重利犯行較輕、被
    告丑○○為達收取重利之目的，竟毆打、恐嚇、限制借款人
    之自由，其惡性非輕等一切情狀，量處被告未○○有期徒刑
    一年十月，量處被告丑○○有期徒刑一年，以示懲儆。並
    明扣案如附表一所示之物，係被告未○○所有，共同犯本件
    常業重利罪所用之物，業經被告等供明在卷，分別依刑法第
    三十八條第一項第二款規定宣告沒收。另附表編號二所示之
    本票或身份證影本等證件為借款人留供擔保之用，其餘附表
    二所示之物則僅得為犯罪之證明，爰不併宣告沒收。
二、本院經核，原判決認事用法，均無違誤，量刑亦稱妥適。被
    告未○○上訴意旨猶否認犯罪，被告丑○○上訴意旨雖僅承
    認一般重利，惟否認有何常業重利、傷害、妨害自由、恐嚇
    之犯行。然查原判決審酌上情，分別予以論罪科刑，原判決
    量刑，亦符合罪刑相當原則，並無不當。被告上訴意旨，核
    無理由，應予駁回。
據上論結，應依刑事訴訟法第368條，判決如主文。
本案經檢察官邱克斌到庭執行職務。
中    華    民    國    95    年    4     月    13    日
                  刑事第二庭    審判長法  官  葉居正
                                      法  官  李文福
                                      法  官  吳森豐
以上正本證明與原本無異。
如不服本判決，應於收受本判決後十日內向本院提出上訴書狀。
其未敘述上訴理由者並得於提起上訴後十日內向本院補提理由書
狀（均須按他造當事人之人數附繕本）「切勿逕送上級法院」。
                                      書記官  李梅菊
中    華    民    國    95    年    4     月    13    日
附錄：本判決論罪科刑法條
中華民國刑法第三百零二條
私行拘禁或以其他非法方法，剝奪人之行動自由者，處五年以下
有期徒刑、拘役或三百元以下罰金。
因而致人於死者，處無期徒刑或七年以上有期徒刑，致重傷者，
處三年以上十年以下有期徒刑。
第一項之未遂犯罰之。
中華民國刑法第三百零五條
以加害生命、身體、自由、名譽、財產之事，恐嚇他人致生危害
於安全者，處二年以下有期徒刑、拘役或三百元以下罰金。
中華民國刑法第三百四十五條
以犯前條之罪為常業者，處五年以下有期徒刑，得併科三千元以
下罰金。
附表一：帳簿一本
        客戶基本資料一百八十四張
        刊登報紙底稿一張
        公司名片一盒
附表二：客戶借錢本票暨身份證影本等資料計七十份
        行動電話二支
        不具殺傷力之瓦斯玩具槍、輪轉式信號槍各一支
附表三：
┌──┬──────┬──────┬──────┬──────┐
│編號│犯罪日期    │  被害人    │ 貸款金額   │   利息     │
├──┼──────┼──────┼──────┼──────┤
│一  │90年7月間   │卯○○      │二萬元      │三千元      │
├──┼──────┼──────┼──────┼──────┤
│二  │91年4月17日 │甲○○      │二萬元      │三千元      │
├──┼──────┼──────┼──────┼──────┤
│三  │91年8月間某 │巳○○      │十萬元      │一萬元      │
│    │日          │            │            │            │
├──┼──────┼──────┼──────┼──────┤
│四  │91年9月間某 │子○○      │三萬元      │六千元      │
│    │日          │            │            │            │
├──┼──────┼──────┼──────┼──────┤
│五  │91年10月間某│寅○○      │二萬元      │四千元      │
│    │日          │            │            │            │
├──┼──────┼──────┼──────┼──────┤
│六  │同上        │丙○○      │三萬元      │五千元      │
├──┼──────┼──────┼──────┼──────┤
│七  │同上        │戊○○      │一萬五千元  │三千元      │
├──┼──────┼──────┼──────┼──────┤
│八  │92年1月間某 │辛○○      │二萬元      │四千元      │
│    │日          │            │            │            │
├──┼──────┼──────┼──────┼──────┤
│九  │92年6月21日 │申○○      │一萬五千元  │三千元      │
├──┼──────┼──────┼──────┼──────┤
│十  │92年8月間某 │午○○      │八萬元      │一萬二千元  │
│    │日          │陳文姬      │            │            │
├──┼──────┼──────┼──────┼──────┤
│十一│92年9月間某 │乙○○      │一萬五千元  │三千元      │
│    │日          │            │            │            │
├──┼──────┼──────┼──────┼──────┤
│十二│92年4月22日 │林主一      │一萬元      │一千元      │
├──┼──────┼──────┼──────┼──────┤
│十三│90年間某日  │辰○○      │三萬元      │六千元      │
├──┼──────┼──────┼──────┼──────┤
│十四│91年間某日  │壬○○      │二萬元      │四千元      │
├──┼──────┼──────┼──────┼──────┤
│十五│91年5月28日 │丁○○      │六萬元      │九千元      │
│    │            │            │            │            │
├──┼──────┼──────┼──────┼──────┤
│十六│91年11月26日│己○○      │一萬元      │二千元      │
├──┼──────┼──────┼──────┼──────┤
│十七│91年12月間某│酉○○      │二萬元      │四千元      │
│    │日          │            │            │            │
├──┼──────┼──────┼──────┼──────┤
│十八│同上        │庚○○      │一萬元      │八百元      │
└──┴──────┴──────┴──────┴──────┘


司法院資訊處製作；財團法人民間司法改革基金會備份。
